臺灣臺中地方法院刑事判決　　　　　　　　　　　　　九十三年度易字第四四五號
　　公　訴　人　臺灣臺中地方法院檢察署檢察官
　　被　　　告　丙○○
　　選任辯護人　鄭秀珠律師
　　　　　　　　張智翔律師
右列被告因違反商標法案件，經檢察官聲請簡易判決處刑（九十三年度偵字第二二六
號），本院臺中簡易庭認不宜逕以簡易判決處刑（九十三年度中簡字第三五六號），
簽移本院刑事庭改依通常程序審理，本院判決如左：
    主  文
丙○○無罪。
    理  由
一、聲請簡易判決處刑意旨略以：被告丙○○係設址於彰化縣秀水鄉○○村○○街三
    十二號「詠裕服裝股份有限公司」（下稱詠裕公司）之員工，與該公司負責人吳
    甲○○（另案偵查中）二人明知「ＢＵＲＢＥＲＲＹＳ  ＣＨＥＣＫ」之格紋圖
    商標圖樣（下稱格紋圖商標），為「英商布拜里公司」（下稱布拜里公司）向我
    國經濟部智慧財產局（下稱智財局），申請註冊登記取得商標專用權，現仍於專
    用期間內指定使用於各類衣服、雨衣、運動服、休閒外套等服飾商品，竟基於意
    圖營利之犯意聯絡，未經布拜里公司之同意或授權，於民國九十二年十二月七日
    ，在臺中市○○區○○街六０號「臺中世貿中心」內擺設攤位陳列仿冒布拜里公
    司商標圖樣之服飾，以襯衫一件新臺幣（下同）三百九十元、外套一件一千元之
    價格，賣予不特定之人，賺取其中差價以獲得不法利益。嗣於九十二年十二月七
    日十五時十分許，在上址為警查獲，並扣得仿冒布拜里公司商標之襯衫十九件、
    外套十二件，因認被告涉犯商標法第八十二條之販賣仿冒商標商品罪嫌等語。
二、按犯罪事實應依證據認定之，無證據不得認定犯罪事實，刑事訴訟法第一百五十
    四條第二項定有明文。又所謂認定犯罪事實之證據，係指足以認定被告確有犯罪
    行為之積極證據而言，該項證據自須適合於被告犯罪事實之認定，始得採為斷罪
    之資料；又認定不利於被告之事實，須依積極證據，苟積極證據不足為不利於被
    告事實之認定時，即應為有利於被告之認定，更不必有何有利之證據；事實之認
    定，應憑證據，如未能發現相當確實證據，或證據不足以證明，自不能以推測或
    擬制之方法，以為裁判之基礎，最高法院二十九年度上字第三一０五號、三十年
    度上字第八一六號、四十年度臺上字第八六號判例可資參照。復按，所謂「積極
    證據足以為不利被告事實之認定」係指據為訴訟上證明之全盤證據資料，在客觀
    上已達於通常一般之人均不致於有所懷疑，而得確信被告確曾犯罪之程度，若未
    達到此一程度，而有合理懷疑之存在時，即無從為有罪之認定；而檢察官就被告
    犯罪事實，應負舉證責任，並指出證明之方法。因此，檢察官對於起訴之犯罪事
    實，應負提出證據及說服之實質舉證責任。倘其所提出之證據，不足為被告有罪
    之積極證明，或其指出證明之方法，無從說服法院以形成被告有罪之心證，基於
    無罪推定之原則，自應為被告無罪判決之諭知，最高法院七十六年度臺上字第四
    九八六號、九十二年度臺上字第一二八號判例參照。
三、公訴人認被告涉有上開違反商標法之罪嫌，無非係以被告自白、告訴代理人乙○
    ○之指訴，並有經濟部智慧財產局商標註冊證、商標證明書各二張、正商標圖樣
    、鑑定證明書各一張及現場照片十一張等件附卷可稽，復有扣案之現場查獲仿冒
    布拜里公司商標之襯衫十九件及外套十二件可證為其主要論據。
四、訊據被告丙○○固供承其係詠裕公司之員工，並於上開時、地，以上述價格販賣
    扣案之襯衫、外套之事實，惟堅詞否認有何公訴人所指犯行，辯稱：其販售之襯
    衫、外套並未使用布拜里公司所有之商標，扣案之襯衫、外套均使用日商歐羅波
    特股份有限公司（下稱歐羅波特公司）所屬「ＲＯＹＡＬ  ＱＵＥＥＮ’Ｓ  Ｐ
    ＯＬＯ  ＴＥＡＭ」三人騎馬圖（下稱「三人騎馬圖」）商標，衣服上格子圖圖
    樣僅係衣服之花樣，而非作為商標之使用；此外，伊僅係詠裕公司之內勤工作人
    員，不負責對外銷售，對於所販售之扣案衣物有無侵害布拜里公司所有之商標並
    不知情等語。經查：
（一）按商標得以文字、圖形、記號、顏色、聲音、立體形狀或其聯合式所組成。前
      項商標，應足以使商品或服務之相關消費者認識其為表彰商品或服務之標識，
      並得藉以與他人之商品或服務相區別。又商標之使用，指為行銷之目的，將商
      標用於商品、服務或其有關之物件，或利用平面圖像、數位影音、電子媒體或
      其他媒介物足以使相關消費者認識其為商標，商標法第五、六條定有明文。經
      查，布拜里公司所屬之格紋圖商標圖形業向我國智財局申請並經核准商標註冊
      登記在案，商標專用期間自八十九年九月十六日起至九十九年九月十五日止，
      有智財局八十九年十月十六日商標註冊號數第00000000號中華民國商
      標註冊證及智財局商標圖形檢索系統查詢資料各一只附卷可稽，是該格紋圖商
      標仍在商標專用期間內而受商標法之保護無訛。徵諸前揭註冊證明所示之上開
      布拜里公司註冊登記之格紋圖商標圖樣，係由三條比較粗的淺色橫線與三條比
      較粗的深色直線垂直交叉及其上下左右四邊各有一條細線垂直交叉組合而成，
      扣案之襯衫、外套上所使用之圖形，與前揭格紋圖商標圖樣所示圖形相同，業
      據告訴代理人乙○○於本院審理中指訴綦詳（見本院九十三年五月六日審判筆
      錄），並有鑑定證明書一只附卷可稽，觀之扣案衣物所使用圖形，僅大、小之
      別，且均使用於屬同一註冊商品類別之襯衫、外套等衣服，從圖形之構成、外
      觀及整體觀察，無論就同時比對或隔離異時異地觀察，均足以使具有普通知識
      經驗之一般商品購買人，產生混同或誤認之虞，故扣案衣物所使用之圖形與前
      揭格紋圖商標圖樣應屬相同之商標。而扣案之襯衫、外套於吊牌、領標上固有
      標示被告辯稱之歐羅波特公司所屬之「三人騎馬圖」圖案，惟查，依被告提出
      之該商標註冊證之指定使用商品項僅列舉：襪子、頭巾、手套、領帶、領巾、
      帽子及吊褲帶商品，並未列舉襯衫、外套等衣物，有經濟部中央標準局八十五
      年四月十六日商標註冊號數第00000000號中華民國商標註冊證一紙附
      卷可稽，是該商標權使用商品範圍並不及於本件販售及扣案之衣物，又依被告
      提出之智誠有限公司委託詠裕公司製造服飾之委託製造合約書所示，並未有歐
      羅波特公司之商標使用授權及再授權或轉授權之相關證明文件，無從認定詠裕
      公司是否有取得歐羅波特公司所屬前開商標之使用權，被告辯稱其所販售包括
      扣案襯衫、外套在內之衣物，為歐羅波特公司之前開商標權效力所及云云，尚
      非有據；縱認詠裕公司得使用歐羅波特公司上開商標，然觀諸布拜里公司所屬
      格紋圖商標廣泛使用於扣案之襯衫、外套所用布料上，較之於被告辯稱之「三
      人騎馬圖」商標僅僅標示於衣服之吊牌、領標上，顯然後者尚不足以使相關消
      費者認識其為商標而藉該圖樣與布拜里公司之商品相區別，而認係歐羅波特公
      司之商品；退步言之，縱於衣服外觀形式上得以識別二者商標，然該吊牌、領
      標之使用仍無礙於前開布拜里公司格紋圖商標使用於襯衫、外套之事實認定。
      再查，被告復供承曾於前揭時、地，以上述價格，販賣扣案之襯衫、外套，並
      於當日陸續對外售出至少二、三件衣物等情，並有現場照片十一張附卷及當場
      查獲之襯衫十九件、外套十二件扣案可證，是該批使用與布拜里公司相同格紋
      圖商標圖樣之扣案衣物已有供販售之事實，足認扣案衣物之所示之格紋圖商標
      確係詠裕公司用以行銷之目的，其將布拜里公司所有格紋圖商標圖樣用於衣服
      商品上，已足以使相關消費者認識其為商標，參諸首揭條文說明，被告所販售
      之襯衫、外套等衣物已該當布拜里公司所屬格紋圖商標之使用，其所販售者核
      屬仿冒布拜里公司格紋圖商標之商品，應堪認定。
（二）次按商標法第八十二條之規定，係以行為人明知為商標法第八十一條所示之仿
      冒他人商標商品而仍販賣、意圖販賣而陳列、輸出或輸入為其犯罪構成要件，
      行為人除須在客觀上須有販賣、意圖販賣而陳列、輸出或輸入之行為外，就其
      所販賣、意圖販賣而陳列、輸出或輸入者係屬商標法第八十一條所示之仿冒他
      人商標商品一節，在主觀上仍須具備「明知」之要件，所謂明知係指直接之故
      意而言（最高法院六十九年度台上字第五九五號判例參照），此所稱之「明知
      」，乃指行為人對於所販賣之商品係仿冒他人商標商品之事實有所認識，明知
      並有意使其發生者而言，設若行為人主觀上對所販賣之商品係仿冒他人商標商
      品之事實，並非知情，應非本罪所欲規範處罰之對象，則該主觀構成要件如有
      欠缺，尚難成立本罪。經查，被告於本院審理時供承其自八十七年起任職於詠
      裕公司後，為該公司之內勤人員，負責與客戶作買賣業務的電話接洽，每月固
      定薪水兩萬六千元，沒有抽佣金等語，是則被告雖係詠裕公司之員工之一，然
      其僅為詠裕公司之內勤人員，並非公司之負責人，對於該公司所販賣之商品種
      類或性質，本無參與決策或作成決定之權，其受僱於詠裕公司之下，執行公司
      所交付之業務，尚難期待其對於該公司之商品是否有仿冒他人商標之情形負有
      查證義務，況被告係領取固定薪水而未抽取佣金，詠裕公司於本案販售情形良
      窳應對被告並無實質利益影響；再者，被告平日僅負責聯繫批發商品之內勤工
      作，並無證據證明其有經常實際從事對外販賣該公司商品之工作，其固於九十
      二年十二月七日至「臺中世貿中心」擺攤販賣為警查獲，然被告供稱此乃係應
      詠裕公司負責人吳甲○○之要求，始在該處從事之販賣工作等語，並無證據足
      資證明被告對於詠裕公司在臺中世貿中心擺設攤位所販售者係仿冒布拜里公司
      商標之商品得以事先或到場後知情；且被告供稱詠裕公司布料之進貨、製造及
      出貨等均由該公司之商品、出貨部門負責等語，復無證據證明被告所從事之內
      勤工作經手本案所販售及扣案之仿冒布拜里公司格紋圖商標商品之製造、輸入
      、運送或輸出等物流流程，亦難以被告任職詠裕公司多年，逕認被告明知詠裕
      公司所販賣之商品為仿冒他人商標之商品；徵諸被告供稱詠裕公司批發商品給
      大型量販店的價錢，襯衫一件約三百四十元、外套一件約六百八十元等語，而
      被告於本案中以襯衫一件三百九十元、外套一件一千元之價格在場販賣，則雖
      被告所販售之衣物實際上與真品價額相差甚鉅，然該價錢並非由身為雇員之被
      告所得決定，尚難認定被告對於該實際價差有所認知，而推論被告明知其為仿
      冒布拜里公司商標之商品；至於扣案之現場查獲襯衫十九件及外套十二件及卷
      附之現場照片等物，容係證明該公司負責人吳甲○○是否涉犯本罪與否，尚難
      僅憑此遽認被告主觀上有販售仿冒商品之認知，況被告對於所販售之衣物是否
      受其吊牌、領標上所示之「三人騎馬圖」商標權效力所及一節，其主觀上認知
      已與本院認定之該部分事實有所出入，尚屬有疑，依其前揭個人注意程度觀之
      ，實難期待其對於所販售之衣物是否係仿冒布拜里公司格紋圖商標之商品有所
      認識，復參以被告於警詢中亦供承不知所販賣之服飾係仿冒他人商標之商品等
      語（見偵卷第七頁警詢筆錄筆錄），是則，尚乏證據足認被告知情所販售之商
      品係屬仿品，核與前揭商標法第八十二條之犯罪構成要件有間，尚難遽認被告
      與詠裕公司負責人吳甲○○間對於販賣仿冒布拜里公司格紋圖商標之商品有何
      犯意聯絡。
    綜上，公訴人所舉之證據雖足證明被告所販售之商品有仿冒布拜里公司格紋圖商
    標之事實，然尚不足以證明被告就該事實有明知程度之認知，未達確信被告確曾
    犯罪之程度，而有合理懷疑之存在，無從說服法院以形成被告有罪之心證；此外
    復查無其他積極證據足資認定被告有何公訴人所指之犯行，揆諸首揭法律及判例
    意旨，應認不能證明被告犯罪，爰為被告無罪判決之諭知。
據上論斷，應依刑事訴訟法第四百五十二條、第三百零一條第一項，判決如主文。
中      華      民      國    九十三    年      五      月    二十八    日
                                    臺灣臺中地方法院刑事第八庭
                                        審判長法  官   朱  光  國
                                              法  官   鍾  堯  航
                                              法  官   吳  崇  道
右正本證明與原本無異。
如不服本判決，應於判決送達後十日內向本院提出上訴狀，上訴於臺灣高等法院臺中
分院( 須附繕本 )。
                                              書記官
中      華      民      國    九十三    年      六      月      一      日
